臺灣臺北地方法院民事簡易判決
111年度北簡字第9183號
原      告  范平    
被      告  賴基宗  




上列當事人間請求返還租賃物等事件，於中華民國111年7月18日
言詞辯論終結，本院判決如下：
　　主      文
被告應將坐落臺北市○○區○○路○○○巷○○弄○號九樓房屋遷讓返還與
原告，並給付原告新臺幣壹拾參萬貳仟元，及自民國一百一十一
年七月三日起至被告遷讓返還如主文第一項所示房屋之日止，按
月給付原告新臺幣貳萬參仟伍佰元。
被告應給付原告新臺幣貳萬貳仟壹佰元，及自民國一百一十一年
七月三日起至清償日止，按年息百分之五計算之利息。
原告其餘之訴駁回。
訴訟費用由被告負擔新臺幣參萬零肆佰伍拾玖元，餘新臺幣貳佰
肆拾壹元由原告負擔。
本判決原告勝訴部分得假執行；本判決第一項被告如以新臺幣貳
佰玖拾伍萬貳仟元、本判決第二項被告如以新臺幣貳萬貳仟壹佰
元為原告預供擔保後，得免為假執行。
原告其餘假執行之聲請駁回。
    事實及理由要領
一、本件被告經合法通知，未於言詞辯論期日到場，查無民事訴
    訟法第386條所列各款情事，應准原告之聲請，由其一造辯
    論而為判決，合先敘明。
二、原告主張：被告前於民國109年8月1日向原告承租坐落於臺
    北市○○區○○路000巷00弄0號9樓房屋（下稱系爭房屋），約
    定租期自109年8月1日起至111年7月31日止，每月租金新臺
    幣（下同）23,500元，每月管理費用1,700元由被告自行負
    擔，被告給付押租保證金47,000元予原告，並簽訂房屋租賃
    契約書（下稱系爭租約）。詎被告自110年11月1日起即未支
    付租金，自110年2月起未繳交管理費，經原告分別於111年2
    月15日、111年2月22日以存證信函催告被告限期給付積欠之
    租金及原告代墊之管理費，否則即終止租約，然被告仍未給
    付，爰以起訴狀繕本送達被告生效日即111年7月2日作為終
    止租約之日期。被告應於系爭租約終止後遷讓返還系爭房屋
    及給付積欠之租金、管理費，然被告迄今仍未返還系爭房屋
    ，致原告自111年7月3日起至被告遷讓返還系爭房屋之日止
    每月受有相當於租金之不當得利23,500元。又被告尚應給付
    自110年11月起至111年7月2日止共9個月之租金211,500元（
    23,500×9），經扣除被告前溢繳租金9,000元及押租保證金4
    7,000元後，被告尚積欠155,500元（211,500-9,000-47,000
    ）。又被告自110年2月起至111年2月止共13個月未繳交管理
    費，故被告尚應給付原告代墊之管理費22,100元（1,700×13
    ）。為此，爰依租賃契約、不當得利之法律關係提起本件訴
    訟等語。並聲明：㈠被告應將坐落臺北市○○區○○路000巷00弄
    0號9樓房屋騰空遷讓返還與原告，並給付原告155,500元，
    及自111年7月3日起至被告遷讓返還系爭房屋之日止按月給
    付23,500元；㈡被告應給付原告22,100元，及自起訴狀繕本
    送達翌日起至清償日止，按年息5%計算之利息；㈢願供擔保
    請准宣告假執行。
三、按承租人應依約定日期，支付租金；承租人租金支付有遲延
    者，出租人得定相當期限，催告承租人支付租金，如承租人
    於其期限內不為支付，出租人得終止契約；租賃物為房屋者
    ，遲付租金之總額，非達2個月之租額，不得依前項之規定
    ，終止契約；承租人於租賃關係終止後，應返還租賃物，民
    法第439條前段、第440條第1項、第2項前段、第455條前段
    分別定有明文。又租賃期間自民國109年8月1日起至111年7
    月31日止；租金每個月新臺幣貳萬參仟伍佰元正（收款付據
    ）乙方不得藉任何理由拖延或拒納（電燈費及自來水費另外
    ；乙方應於訂約時，交於甲方新台幣肆萬柒仟元作為押租保
    證金；乙方水電費及營業上必須繳納之捐稅自行負擔；租金
    支付方式：租金新台幣貳萬參仟伍佰元，每月三日前轉帳繳
    付如下：二、車位種類編號：為地上（下）第一層平面式停
    車位：停車場清潔費每月1,000元、公共管理費每月700元，
    請乙方按期繳納空南三村管理委員會，系爭租約第2條、第3
    條、第5條前段、第15條後段及增加第21條第2項第2至4款分
    別定有明文。再按無法律上之原因而受利益，致他人受損害
    者，應返還其利益，民法第179條定有明文。又無權占有他
    人之土地，可能獲得相當於租金之利益，為社會通常之觀念
    ，故如無權占有他人之房屋，加害人應返還之不當得利之範
    圍，為相當於租金之利益（最高法院97年度臺上字第294號
    判決意旨參照）。
四、查原告主張之事實，業據提出系爭租約、管理清潔費催繳通
    知單、存證信函等件為證，核屬相符，則原告主張兩造之租
    約業因被告積欠租金達二期以上而經原告於111年7月2日依
    法終止等情，自屬有據。又被告未給付自110年11月起至111
    年7月2日止之租金，則扣除保證金47,000元及溢繳租金9,00
    0元後，原告請求被告給付積欠之租金共132,000元〔23,500
    元×8月（原告誤算為9個月）-47,000元-9,000元〕，即屬有
    據，逾此範圍之請求，尚非可採。又被告未給付自110年2月
    至111年2月共13個月之管理費22,100元，由原告代墊，原告
    請求被告給付積欠之管理費共22,100元（1,700元×13個月）
    ，亦屬有據。再者，本件被告於系爭租約111年7月2日終止
    後，被告迄今未將系爭房屋返還原告，其占有系爭房屋即屬
    無法律上原因，堪認被告自111年7月3日起至遷讓返還系爭
    房屋之日止，按月受有相當於租金23,500元計算之利益，致
    原告受有不能使用系爭房屋而相當於無法收取租金23,500元
    之損害，則原告依不當得利之法律關係，請求被告給付自11
    1年7月3日起至遷讓返還系爭房屋之日止按月給付23,500元
    ，洵屬有據，應予准許。
五、綜上，原告請求被告返還系爭房屋，並給付132,000元，及
    自111年7月3日起至被告遷讓返還系爭房屋之日止，按月給
    付相當於租金之不當得利23,500元；暨被告應給付原告22,1
    00元，及自起訴狀繕本送達翌日即111年7月3日起至清償日
    止，按年息5%計算之利息，為有理由，應予准許，逾此範圍
    之請求，尚非有據，不應准許。
六、本件原告勝訴部分係就民事訴訟法第427條第2項第1款訴訟
    適用簡易程序所為被告敗訴之判決，爰依同法第389條第1項
    第3款之規定，職權宣告假執行，並依同法第392條第2項，
    依職權為被告預供擔保，得免為假執行之宣告。至於原告敗
    訴部分，其假執行之聲請，已失所附麗，應併予駁回。
七、訴訟費用負擔之依據：民事訴訟法第79條。本件訴訟費用額
    ，依後附計算書確定如主文所示金額
中　　華　　民　　國　　111 　年　　8 　　月　　8 　　日
                  臺灣臺北地方法院臺北簡易庭
                              法  官　李宜娟
以上正本係照原本作成。
如不服本判決，應於判決送達後20日內向本庭提出上訴狀。（須
按他造當事人之人數附繕本）。如委任律師提起上訴者，應一併
繳納上訴審裁判費。
中　　華　　民　　國　　111 　年　　8 　　月　　8 　　日
　　　　　　　　　　　　　　  書記官　官逸嫻

計　　算　　書
項　　　　目             金　額（新臺幣）    　　備　註
第一審裁判費   　 　　   30,700元
合　　　　計　　　       30,700元　

訴訟費用由被告負擔30,459元（2,974,100/2,997,600×30,700，
元以下四捨五入）、原告負擔241元（30,700-30,459）。